最高法院刑事判決　　　　　　　　　 111年度台上字第2379號
上　訴　人　俞秉桓




上列上訴人因違反毒品危害防制條例案件，不服臺灣高等法院中
華民國111年1月27日第二審判決（110 年度上訴字第1363號，起
訴案號：臺灣新北地方檢察署109年度偵字第28569號），提起上
訴，本院判決如下：
    主  文
上訴駁回。
    理  由
一、按刑事訴訟法第377 條規定，提起第三審上訴，應以原判決
    違背法令為理由，係屬法定要件；而上訴第三審法院之案件
    ，是否以判決違背法令為上訴理由，應就上訴人之上訴理由
    書狀加以審查。如果上訴理由書狀並未具體指摘原判決不適
    用何種法則或如何適用不當，或所為指摘，顯與法律規定得
    為第三審上訴理由之違法情形不相適合時，均應認其上訴為
    不合法律上之程式，予以駁回。
二、本件原審經審理結果，認為上訴人俞秉桓有原判決事實欄及
    附表（下稱附表）所載販賣第二級毒品大麻之犯行明確，因
    而撤銷第一審判決關於附表編號6至9部分所為不當判決，改
    判仍論處上訴人犯如各該編號所示之販賣第二級毒品4 罪刑
    ，及諭知沒收、追徵；另維持第一審關於附表編號1至5部分
    所為論處上訴人如此等編號所示販賣第二級毒品5 罪刑，及
    諭知沒收、追徵之判決，駁回上訴人此部分在第二審之上訴
    ；暨就上訴人所犯上開各罪均定其應執行之刑，已詳敘調查
    、取捨證據之結果及憑以認定犯罪事實之心證理由。
三、經查：
  ㈠毒品販賣行為，本質上並非必然具有複次性，立法者亦無聚
    多成一之擬制意思，社會通念尤難容忍一再違犯，多次販賣
    毒品，行為各異，自應予以數罪併罰。而一人犯數罪之相牽
    連案件，本質上為各別之案件，檢察官是否併案起訴，或於
    第一審辯論終結前追加起訴，甚至另行起訴，均屬檢察官之
    職權，非法院所得斟酌，亦不生訴訟程序違法，或違反客觀
    性義務的問題。而檢察官分別起訴後，繫屬於同一法院時，
    是否分由同一法官審理，刑事訴訟法並無明文，乃屬法院內
    部事務分配之事項，應依各該法院分案規則定之；倘分由不
    同法官審理，雖可類推適用刑事訴訟法第6條第1項、第2 項
    規定之意旨，經由承辦法官之同意，決定是否合併審理，惟
    此究屬法院得依職權裁量之事項，縱予分別判決，亦不能指
    為違法。
    原判決業已載敘本案係警方先於民國109年3月11日查獲上訴
    人另案違反毒品危害防制條例案件（即臺灣新北地方法院10
    9年度訴字第716號），扣得其手機1 支，並對該手機進行數
    位鑑識，再於同年7 月23日至上訴人之居所實施搜索進而查
    獲等情，則檢察官因此就上訴人所犯之另（前）、本（後）
    案，分別起訴，原審進而分別判決，核無違法。上訴意旨以
    原判決並未予合併審判，而指摘原判決違誤，僅係徒憑己見
    ，並非適法之第三審上訴理由。
  ㈡數侵害法益舉動究竟屬於接續犯的部分作為，應僅論以實質
    上一罪，或可以各自獨立成罪而應論以數罪；抑或係基於一
    個意思決定，一個實行行為，發生侵害數個法益的結果，而
    屬想像競合犯之裁判上一罪；或出於各別犯意，而為先後可
    分、各具獨立性、侵害不同法益，應數罪併罰的數行為等各
    情，都屬於事實審法院採證認事職權的行使，倘不違背客觀
    存在的經驗法則或論理法則，即無違法可指。
    原判決就上訴人辯以如附表編號1至3所示販賣第二級毒品犯
    行，應論以想像競合犯之一罪云云，已認不足採憑，予以指
    駁：依據卷內群組對話紀錄所示，上訴人係各自與買受人李
    軒宇、劉立、張靖平3人約定交易毒品之數量，未曾論及該3
    人共同集資購買大麻，又上訴人與李軒宇等3 人交易大麻時
    間固均為108年9月24日，然交易地點各為劍潭捷運站、關渡
    捷運站，而有不同，且上訴人亦自承係於當日不同時間分別
    與李軒宇、劉立、張靖平碰面交易大麻，則上訴人此部分販
    賣第二級毒品之數行為，各次交易時間、地點、對象有別，
    應係出於不同販賣第二級毒品犯意，法律上自難僅評價為實
    質上單一犯罪行為等旨明確，核係原審採證認事職權之適法
    行使，上訴意旨仍持相同之說詞，指摘原判決為違法，難認
    與法律所定之第三審上訴理由相符。
  ㈢原判決業已說明：毒品危害防制條例第17條第1 項規定，旨
    在鼓勵下游者具體供出其毒品上游，擴大追查毒品來源，俾
    有效斷絕毒品之供給，以杜絕毒品泛濫，故必以被告所稱其
    本案所販賣之毒品來源與嗣後查獲之其他正犯或共犯間具有
    關聯性，始稱充足。而上訴人就附表編號1至4所示販賣大麻
    時間，既均早於上訴人自承於108年10月31日、109年2 月25
    日至同年3 月初某日向顧凱勛購買大麻時間，即難認其此部
    分販賣毒品來源確為顧凱勛，自無適用毒品危害防制條例第
    17條第1 項規定減刑之餘地等語，於法核無違誤。上訴意旨
    仍指摘原判決此部分認定未能有利於上訴人，且量刑過重云
    云，核係就原判決已經說明之事項，及量刑職權適法之行使
    ，執詞爭辯，並非適法之第三審上訴理由。
四、綜上所述，本件上訴不合法律上之程式，應予駁回。
據上論結，應依刑事訴訟法第395條前段，判決如主文。      
中    華    民    國   111    年    5     月    18    日
                  刑事第九庭審判長法  官  蔡  彩  貞  
                                  法  官  梁  宏  哲  
                                  法  官  周  盈  文  
                                  法  官  莊  松  泉  
                                  法  官  蔡  廣  昇  
本件正本證明與原本無異
                                  書記官
中    華    民    國   111    年    5     月    24    日